臺灣臺中地方法院交通事件裁定　　　　 96年度交聲字第602號
原處分機關　交通部公路總局臺中區監理所臺中市監理站
受 處分 人　甲○○
上列受處分人因違反道路交通管理處罰條例案件，對於交通部公
路總局臺中區監理所臺中市監理站民國九十六年六月六日所為之
裁決（裁監稽違字第裁六一─ＧＤ0000000號裁決書），
聲明異議，本院裁定如下：
    主  文
原處分關於裁處罰鍰部分撤銷。
前項撤銷部分，不罰。
其餘異議駁回。
    理  由
一、原處分機關略以：受處分人甲○○，駕駛其所有之車號ＹＩ
    Ｈ─三○七號重機車，於民國（下同）九十五年十二月一日
    二十二時五十分許，在臺中市新民巷處，因酒後駕車經抽血
    換算酒精濃度超過標準（經抽血換算酒精濃度達每公升一‧
    三七毫克）之違規事實，經臺中市警察局第四分局員警依法
    舉發，受處分人於期限內到案提出申訴，該站遂於九十六年
    六月六日以裁監稽違字第裁六一─ＧＤ0000000號裁
    決書，裁處受處分人違反道路交通管理處罰條例第三十五條
    第一項第一款之規定，處罰鍰新臺幣（下同）四萬五千元，
    並吊扣駕駛執照十二個月，逾期則依違反道路交通管理事件
    統一裁罰標準表及裁決書處罰主文裁處，於法並無不合等語
    。
二、受處分人甲○○略以：於九十五年十二月一日，駕駛車號Ｙ
    ＩＨ─三○七機車，因酒駕被警察查獲，致遭處五萬元罰鍰
    ，查異議人因為一事不二罰，交通事件裁決所所為之處分，
    顯有錯誤，請撤銷原處分，爰聲明異議等語。
三、按汽車（包括機器腳踏車）駕駛人，駕駛汽車經測試檢定有
    下列情形者，處新臺幣（下同）一萬五千元以上六萬元以下
    罰鍰，並當場移置保管該汽車及吊扣其駕駛執照一年；因而
    肇事致人受傷者，並吊扣其駕駛執照二年；致人重傷或死亡
    者，吊銷其駕駛執照，並不得再考領：（一）酒精濃度超過
    規定標準。道路交通管理處罰條例第三十五條第一項第一款
    定有明文。又按違反行政法上義務而受「罰鍰」、沒入或「
    其他種類行政罰」之處罰時，適用本法。但其他法律有特別
    規定者，從其規定。本法所稱「其他種類行政罰」，指下列
    裁罰性之不利處分：（一）限制或禁止行為之處分：限制或
    停止營業、「吊扣證照」‧‧‧‧禁止申請或其他限制或禁
    止為一定行為之處分；一行為同時觸犯刑事法律及違反行政
    法上義務規定者，依刑事法律處罰之。但其行為應處以「其
    他種類行政罰」或得沒入之物而未經法院宣告沒收者，亦得
    裁處之。前項行為如經不起訴處分或為無罪、免訴、不受理
    、不付審理之裁判確定者，得依違反行政法上義務規定裁處
    之。九十四年二月五日公布、九十五年二月五日生效之行政
    罰法第二條第二款及第二十六條亦分別有明文規定。又依據
    行政罰法第二十六條之立法理由：（一）一行為同時觸犯刑
    事法律及違反行政法上義務規定時，由於刑罰與行政罰同屬
    對不法行為之制裁，而刑罰之懲罰作用較強，故依刑事法律
    處罰，即足資警惕時，實無一事二罰再處行政罰之必要。且
    刑事法律處罰，由法院依法定程序為之，較符合正當法律程
    序，應予優先適用。但「罰鍰」以外之沒入或「其他種類行
    政罰」，因兼具維護公共秩序之作用，為達行政目的，行政
    機關仍得「併予裁處」，故為第一項但書規定。（二）前述
    行為如經檢察官為不起訴處分或法院為無罪、免訴、不受理
    或不付審理（少年事件）之裁判確定，行政罰之裁處即無一
    事二罰之疑慮，故第二項規定，此時仍得依違反行政法上義
    務之規定裁處。
四、查本件受處分人甲○○，於上開時、地，駕駛車號ＹＩＨ─
    三○七號重機車，因酒精濃度超過標準（經抽血換算酒精濃
    度達每公升一‧三七毫克）之違規，此有臺中市警察局第四
    分局員警當場攔檢之舉發違反道路交通管理事件通知單附卷
    可稽。該件違規既發生在行政罰法生效之後，自有該法之適
    用。又受處分人甲○○酒後駕車為員警當場攔檢查獲後，經
    抽血換算酒精濃度達每公升一‧三七毫克，已合乎舉發單位
    依觸犯刑法公共危險罪嫌偵辦之標準，其所犯「服用酒類，
    不能安全駕駛動力交通工具而駕駛罪」之公共危險案件，並
    經臺灣臺中地方法院檢察署於九十六年四月二十五日以九十
    六年度偵字第三四五九號為緩起訴處分，亦有該署緩起訴處
    分書在卷可憑。準此，本件受處分人甲○○酒醉駕車之同一
    違規行為既經依刑事法律處罰，依行政罰法第二十六條第一
    項前段之規定，原處分機關自不得就該同一違規事實再處以
    「罰鍰」，是受處分人此部分之異議為有理由。惟「吊扣駕
    駛執照」（吊扣證照）因屬行政罰法所稱之「其他種類行政
    罰」，為兼顧維護公共秩序之目的，依同條項後段但書之規
    定，雖經依刑事法律處罰後，原處分機關仍得依法（道路交
    通管理處罰條例）併予裁處之，是受處分人此部分之異議自
    無理由。
五、綜上所述，原處分機關以受處分人甲○○有酒精濃度超過標
    準之行為，依道路交通管理處罰條例第三十五條第一項第一
    款、違反道路交通管理事件統一裁罰基準及處理細則第四十
    三條、違反道路交通管理事件統一裁罰標準表等規定，裁處
    受處分人「罰鍰」四萬五千元，並「吊扣駕駛執照」十二個
    月之處分，其中裁處「罰鍰」之部分於法不合，應予撤銷。
    至原處分機關「吊扣駕駛執照」十二個月部分，經查核無不
    當，此部分異議為無理由，應予駁回。
六、據上論斷，應依道路交通管理處罰條例第八十七條第二項，
    道路交通案件處理辦法第十九條、第二十條前段，裁定如主
    文。
中　　華　　民　　國　　96　　年　　6 　　月　　15　　日
                  交通法庭  法　官  張清洲
以上正本證明與原本無異。
如不服本裁定，應於送達後五日內，向本院提出抗告狀。
                            書記官　沈筱玲
中　　華　　民　　國　　96　　年　　6 　　月　　15　　日
